臺灣臺中地方法院臺中簡易庭小額民事判決
111年度中小字第2118號
原      告  國泰世紀產物保險股份有限公司

法定代理人  陳萬祥  
訴訟代理人  蔡佩蓉  
被      告  潘瓏文  




上列當事人間請求侵權行為損害賠償（交通）事件，經本院於民
國111年6月24日言詞辯論終結，判決如下：
    主    文
被告應給付原告新臺幣9,930元，及自民國111年5月24日起至清
償日止，按年息百分之五計算之利息。
原告其餘之訴駁回。
訴訟費用新臺幣1,000元，其中新臺幣274元由被告負擔，餘由原
告負擔。
本判決原告勝訴部分得假執行。
    事 實 及 理 由
壹、程序事項
　　本件被告未於言詞辯論期日到場，核無民事訴訟法第386條
    各款所列情形，爰依原告之聲請，由其一造辯論而為判決。
貳、實體事項　　
一、原告主張：被告於民國109年7月20日下午12時19分許，騎乘
    車牌號碼000-000號普通重型機車，行經臺中市大里區環河
    路一段與夏田路口時，因違反號誌管制或指揮，致撞及由原
    告所承保，為訴外人江志杰所有並由訴外人江奕辰駕駛之車
    牌號碼000-0000號自用小客車（下稱系爭車輛），造成系爭
    車輛受損，被告自應負損害賠償之責。又系爭車輛經送修復
    後，支出修復費用新臺幣（下同）36,300元（工資及烤漆7,
    000元、零件29,300元），原告已本於保險責任賠付完畢，
    自得依民法第184條第1項前段、第191條之2、第196條、保
    險法第53條第1項規定取得代位求償權，爰依法提起本件訴
    訟等語。並聲明：被告應給付原告36,300元，及自起訴狀繕
    本送達翌日起至清償日止，按年息百分之5計算之利息。
二、被告未於言詞辯論期日到場，亦未提出書狀作何聲明或陳述
    。
三、得心證之理由
  ㈠原告主張被告於上開時地與系爭車輛發生碰撞，造成系爭車
    輛受損之事實，業據其提出與其所述相符之任意車險賠案簽
    結內容表、行車執照、駕駛執照、道路交通事故當事人登記
    聯單、道路交通事故現場圖、初步分析研判表、車損照片、
    估價單、統一發票證明聯等件為證，並經本院依職權向臺中
    市政府警察局霧峰分局調取道路交通事故調查卷宗（含道路
    交通事故現場圖、道路交通事故調查報告表㈠㈡、道路交通事
    故談話紀錄表、酒精測定紀錄表、自首情形紀錄表、道路交
    通事故補充資料表、現場照片、初步分析研判表等資料）查
    核無訛，被告已於相當時期受合法之通知，而於言詞辯論期
    日不到場，亦未提出任何準備書狀爭執，依本院證據調查之
    結果，堪信原告主張之事實為真正。又按汽車行駛至交岔路
    口，應遵守燈光號誌或交通指揮人員之指揮；車輛面對圓形
    紅燈表示禁止通行，不得超越停止線或進入路口，道路交通
    安全規則第102條第1項第1款、道路交通標誌標線號誌設置
    規則第206條第5款分別定有明文。經查，被告於警方調查筆
    錄中對於行向燈號為何，表示「…路口號誌是甚麼我忘記了…
    」等語（本院卷第57頁），但據訴外人即系爭車輛駕駛人江
    奕辰於警方調查筆錄中表示其行進方向號誌是綠燈要左轉，
    （本院卷第58頁），足認訴外人江奕辰當時之行進方向號誌
    確實為綠燈，被告於警詢時陳稱伊當時忘記其路口號誌為何
    ，可認應僅係推託之詞。則被告騎乘車輛上路，本應遵守上
    開交通規則，而依當時情狀並無不能注意之情形，竟未注意
    違反管制燈號行駛因而碰撞系爭車輛，並導致系爭車輛受有
    損害，其行為與系爭車輛所受損害間自有相當因果關係，應
    就系爭車輛所受損害負過失賠償責任甚明。
　㈡復按因故意或過失，不法侵害他人之權利者，負損害賠償責
    任；汽車、機車或其他非依軌道行駛之動力車輛，在使用中
    加損害於他人者，駕駛人應賠償因此所生之損害，民法第18
    4條第1項前段、第191條之2前段分別定有明文。又被保險人
    因保險人應負保險責任之損失發生，而對於第三人有損失賠
    償請求權者，保險人得於給付賠償金額後，代位行使被保險
    人對於第三人之請求權；但其所請求之數額，以不逾賠償金
    額為限，保險法第53條第1項亦有明定。經查，被告騎乘車
    輛上路卻未遵守上開規定闖越紅燈之行為，致與系爭車輛發
    生碰撞而肇事，系爭車輛因而受損，堪認被告就本件事故之
    發生具有過失甚明，已如前述，被告自應依民法第184條第1
    項前段、第191條之2前段規定，負損害賠償責任。因原告已
    依保險契約賠付系爭車輛之修理費用給付36,300元，是原告
    依保險法第53條第1項前段規定，得代位江志杰行使其對被
    告之損害賠償請求權。
  ㈢再按損害賠償，除法律另有規定或契約另有訂定外，應以填
    補債權人所受損害及所失利益為限；不法毀損他人之物者，
    被害人得請求賠償其物因毀損所減少之價額。民法第216條
    第1 項、第196條分別定有明文。而所謂請求賠償物被毀損
    所減少之價額，得以修理費用為估定標準，但以必要者為限
    ，例如修理材料以新品換舊品，應予折舊（最高法院77年度
    第9 次民事庭會議決議參照）。又保險人代位被害人請求損
    害賠償時，如其損害額小於保險人已給付之賠償金額，則保
    險人所得代位請求者，應祇以該損害額為限（最高法院65年
    台上字第2908號判例意旨參照）。經查，系爭車輛之修理費
    用36,300元，係包含工資及烤漆7,000元、零件29,300元，
    其中零件部分因係以新品替換舊品，依上開說明，自應扣除
    折舊，至工資及烤漆費用則無折舊問題。依行政院所頒「固
    定資產耐用年數表」及「固定資產折舊率表」規定，小客車
    之耐用年數為5年，依定率遞減法每年折舊千分之369。且營
    利事業所得稅查核準則第95條第6項規定「固定資產提列折
    舊採用定率遞減法，以1年為計算單位，其使用期間未滿1年
    者，按實際使用之月數相當於全年之比例計算之，不滿1月
    者，以月計」。查系爭車輛為101年8月出廠（見本院卷第25
    頁系爭車輛行車執照），參照民法第124條規定意旨，推定
    其出廠日期為101年8月15日，至109年7月20日本件事故發生
    為止，依前揭規定計算，系爭車輛計算折舊之使用期間為8
    年，已逾耐用年數5年，故關於零件折舊部分應受到不得超
    過10分之9之限制，故應以10分之9計算其折舊。準此，經扣
    除系爭車輛使用期間之折舊額後，原告得請求之零件費用為
    2,930元（計算式：29300×0.1＝2930），再加計工資及烤漆7
    ,000元，是以，本件系爭車輛之合理修繕金額合計9,930元
    （計算式：2930＋7000＝9,930）。此金額低於原告賠付之金
    額，依上開說明，原告僅得代位請求被告給付系爭車輛修理
    費用損害額應以該9,930元為限。
  ㈣末按給付有確定期限者，債務人自期限屆滿時起，負遲延責
    任；給付無確定期限者，債務人於債權人得請求給付時，經
    其催告而未為給付，自受催告時起，負遲延責任。其經債權
    人起訴而送達訴狀，或依督促程序送達支付命令，或為其他
    相類之行為者，與催告有同一之效力，民法第229條第1 項
    、第2項分別定有明文。又按遲延之債務，以支付金錢為標
    的者，債權人得請求依法定利率計算之遲延利息。但約定利
    率較高者，仍從其約定利率；應付利息之債務，其利率未經
    約定，亦無法律可據者，週年利率為百分之5，民法第233條
    第1項、第203條亦分別明定。查原告對被告之侵權行為損害
    賠償債權，核屬無確定期限之給付，既經原告提起本件民事
    訴訟，且起訴狀繕本於111年5月23日合法送達被告（111年5
    月3日公示送達，111年5月23日送達生效，送達證書見本院
    卷第103頁），則原告請求被告自起訴狀繕本送達被告之翌
    日即111年5月24日起至清償日止，按週年利率百分之5計算
    之遲延利息，核無不合，應予准許。
四、綜上所述，原告依上開規定，代位請求被告給付9,930元，
    及自111年5月24日起至清償日止，按年息百分之5計算之利
    息，為有理由，應予准許。逾此部分之請求，則屬無據，應
    予駁回。
五、本件事證已臻明確，兩造其餘攻擊防禦方法及所舉證據，經
    審酌結果，與本件判決結論均無影響，爰不一一論述，附此
    敘明。
六、本件原告勝訴部分，係適用小額訴訟程序而為被告敗訴之判
    決，依民事訴訟法第436條之20規定，應依職權宣告假執行
    行。
七、依民事訴訟法第436條之19第1項、第79條規定，本件訴訟費
    用額確定為1,000元（即原告繳納之第一審裁判費1,000元）
    ，應由兩造依其勝敗之比例分擔，命由被告負擔274元，餘
    由原告負擔。
中　　華　　民　　國　　111 　年　　7 　　月　　26　　日
                      臺灣臺中地方法院臺中簡易庭
                                  法　官　張清洲
以上為正本係照原本作成。
如不服本判決，應於送達後廿日內，以判決違背法令為理由，向
本院提出上訴狀並表明上訴理由（上訴理由應表明一、原判決所
違背之法令及其具體內容；二、依訴訟資料可認為原判決有違背
法令之具體事實），如於本判決宣示後送達前提起上訴者，應於
判決送達後廿日內補提上訴理由書（須附繕本）。
中　　華　　民　　國　　111 　年　　7 　　月　　26　　日
                                  書記官  陳慧津